【裁判字號】    94,訴,2575
【裁判日期】    950807
【裁判案由】    殺人未遂等
【裁判全文】
臺灣桃園地方法院刑事判決              94年度訴字第2575號
公  訴  人  臺灣桃園地方法院檢察署檢察官
被      告  甲○○
指定辯護人  本院公設辯護人丁○○
上列被告因殺人未遂等案件，經檢察官提起公訴（94年度偵字第
21038 號），本院判決如下：
    主  文
甲○○以加害生命、身體之事，恐嚇他人致生危害於安全，累犯
，處有期徒刑伍月；又意圖為自己不法之所有，以恐嚇使人將本
人之物交付，未遂，累犯，處有期徒刑柒月。應執行有期徒刑拾
月。
被訴傷害部分公訴不受理。
    事  實
一、甲○○於民國82年間因違反麻醉藥品管理條例案件，經本院
    分別於判處有期徒刑5 月2 月，經臺灣高等法院駁回上訴確
    定，於83年間因違反麻醉藥品管理條例案件，經本院判處有
    期徒刑6 月、4 月，以上3 罪合併定應執行有期徒刑5 年7
    月，於84年2 月24日起執行，於87年4 月10日縮短刑期假釋
    出監，又因違反麻醉藥品管理條例案件，經本院判處有期徒
    刑1 年，並經撤銷前開假釋，於89年5 月5 日入監執行，於
    92年1 月31日縮刑期滿。竟不知警惕，因前向戊○○借貸不
    遂而心生怨懟，基於恐嚇之概括犯意，先後於94年9 月9 日
    2時24分許、同年月10日17時許，接續以其所有0000000000
    號行動電話（未扣案，現已滅失）傳送簡訊「小虎，10分鐘
    沒回電話給我的話，準備相殺」、「你準備死吧，你已經惹
    怒我了」等加害生命、身體體之事，至戊○○所有之000000
    0000號行動電話內，恐嚇戊○○，致戊○○心生畏懼，致生
    危害於其安全。後於同年月17日12時許，甲○○駕駛車輛行
    經桃園縣八德市○○路、富城街口時，發現戊○○適亦駕車
    行經上開地點，遂先對戊○○鳴按喇叭，見戊○○無回應，
    便駕車緊追戊○○車後，追至桃園縣八德市○○路610 號丙○○所開設之機車行前時將戊○○所駕車輛攔下，自其所駕
    駛之車上取出折疊式蝴蝶刀（經鑑驗非屬槍砲彈藥刀械管制
    條例管制之刀械）1 把下車走向戊○○，並持刀向戊○○腹
    部刺去，戊○○見狀即以右手將該刀握住欲奪刀，惟因不敵
    甲○○而未果，甲○○再以左手由戊○○身後勒住戊○○頸
    部，並以前開持刀之右手以刀頂住戊○○頸部，致戊○○受
    有左頸挫傷、右手臂多處撕裂傷之傷害（傷害部分業據戊○○撤回告訴）。後甲○○即基於恐嚇取財之犯意，先出言恫
    嚇要殺死戊○○等語，使戊○○心生畏懼，並苦苦哀求甲○○，甲○○始將持刀之手放下，惟將戊○○拉至路旁處，將
    上開刀械丟棄在地，接續向戊○○稱：「你是要自己動手刺
    自己一刀，還是要我動手」等語，戊○○不依甲○○指示而
    為，甲○○因而惱怒出拳毆打戊○○頭部2 拳，繼向戊○○
    恫稱：須於當日14時之前交付新臺幣（下同）36,000元，不
    然即殺害戊○○，而以此加害生命、身體之事恐嚇戊○○，
    向之勒索金錢，後即揚長而去。戊○○於甲○○離去後，便
    向警方申告前開犯罪，經警於同日12時30分許，在桃園縣八
    德市○○路554 號逮捕甲○○，甲○○因而尚未取得其要求
    戊○○所交付之款項而未遂。
二、案經戊○○訴由桃園縣政府警察局八德分局報告偵辦。
    理  由
壹、有罪部分：
一、證據能力方面：
（一）按被告以外之人於審判外之言詞或書面陳述，除法律有規
      定者外，不得作為證據；被告以外之人於偵查中向檢察官
      所為之陳述，除顯有不可信之情況者外，得為證據；又被
      告以外之人於檢察事務官、司法警察官或司法警察調查中
      所為之陳述，與審判中不符時，其先後之陳述具有較可信
      之特別情況，且為證明犯罪事實存否所必要者，得為證據
      ；又被告以外之人於審判外之陳述，雖不符刑事訴訟法第
      159 條之1 至第159 條之4 之規定，而經當事人於審判程
      序同意作為證據，法院審酌該言詞陳述或書面陳述作成時
      之情況，認為適當者，亦得為證據。當事人、代理人或辯
      護人於法院調查證據時，知有第159 條第1 項不得為證據
      之情形，而未於言詞辯論終結前聲明異議者，視為有前項
      之同意，刑事訴訟法第159 條第1 項、第159 條之1 第2
      項、第159 條之2 、第159 條之5 分別定有明文。
（二）被告之指定辯護人主張證人戊○○、丙○○於警詢中所為
      證言，係被告以外之人於審判外之陳述，無證據能力。經
      查：
    (1)證人戊○○於本院審理時，於公訴人主詰問時證稱：94年
      9 月伊有接到被告傳來之簡訊，簡訊內容是要借錢，且有
      稱「若10分鐘內未回電，準備相殺」等語，伊看到簡訊會
      點害怕。被告之前有跟伊借錢，後約隔1 、2 天伊開貨車
      在路上遇到被告，被告將伊攔下，要求伊下車，被告也向
      伊跑來，質問為伊為何不肯借錢，伊告訴被告伊也沒錢，
      後來被告手上拿了1 把折疊刀，且將刀子打開，也有用刀
      子架著伊的脖子，沒對伊做什麼，伊以為被告在開玩笑。
      伊沒有用手去檔被告的刀子，伊右前臂受傷應該是伊做廣
      告工作時弄傷的。後來被告將持刀的手放下，拉伊到機車
      行旁講錢的事情，到了機車行旁，有說要將伊殺死，被告
      又將刀子丟在地上，並對伊稱：「你要自己動刀刺自己還
      是要我來刺你」，後來被告有打伊臉部2 拳，又對伊說，
      要借被告錢，要不然就試試看，要借被告36,000元，不然
      要讓伊死等語，伊認為被告當時在開玩笑，但伊當時希望
      趕快離開，所以就答應被告等語。後於本院訊問時，則證
      稱：被告有以刀子刺向伊肚子，但因伊以手抓刀子，所以
      沒有刺到肚子，但伊沒有把刀子奪下，被告便以刀子架住
      伊脖子，伊便問被告要做什麼，被告便將刀子放下，拉依
      到機車行。後來渠等到機車行前，被告將刀子丟下，向伊
      借錢，伊不肯借，又對伊說是要伊自己刺1 刀還是由被告
      刺，後被告便動手打伊2 拳，伊對被告說有話好好講，被
      告便稱給伊2 條路，1 條就是如果不借錢就試試看，第2
      條就是下午2 點前如果不借36,000元就試試看。不然就要
      殺死伊等語（見本院95年4 月11日審理筆錄）。證人戊○○指述被告傳送簡訊，及其後偶遇被告，遭被告攔下，被
      告手持刀械並勒住其脖子，及遭被告毆打等情，核與被告
      前開供承情節相符，證人戊○○前開所言堪信為真。然被
      告發送「小虎，10分鐘沒回電話給我的話，準備相殺」、
      「你準備死吧，你已經惹怒我了」內容之簡訊，及被告對
      證人戊○○恫稱「要借被告錢，要不然就試試看，要借被
      告36,000元，不然要讓伊死」等語，一般人於客觀上均會
      感受生命、身體遭受威脅，然證人戊○○竟證稱其以為係
      被告在開玩笑等語，顯與情理相悖，佐以證人戊○○與被
      告均稱2 人於事發後業已和解，且有卷附和解書可佐，足
      見證人戊○○於本院審理時證述情節顯有迴護被告之意。
      再者，證人戊○○於主詰問時原證稱被告持刀下車後，並
      未對其有何舉動，其未曾以手檔刀，然旋於本院訊問時，
      則改稱被告有持刀刺向其肚子，伊有以手抓刀子，蓋前開
      被告持刀與證人戊○○相向一事，並非尋常之事，證人戊○○自當印象深刻，豈會前後所述不一，益見證人戊○○
      於本院所述情節應有避重就輕之嫌。反觀證人戊○○於本
      案發生當日15時30分至桃園縣政府警察局八德分局高明派
      出所向警申告被告前開犯罪事實而製作警詢筆錄，距事發
      時間僅隔數小時，證人戊○○未收干擾，所言自較接近真
      實，且證人戊○○於本院審理時亦稱：伊於警詢未受誘導
      、脅迫，均係自由陳述，且所言屬實，伊當時記憶較為清
      楚等語（見本院95年4 月11日審理筆錄），可見證人戊○○之警詢內容並無不法取供之情形，且係證人戊○○據實
      所陳內容，故就本案事發過程，證人戊○○警詢所陳情節
      與於本院審理時所述不符者，應以證人戊○○於警詢所述
      較為可信，且證人戊○○為被告行為之對象，對事發經過
      最為清楚，而其於警詢描述本案事發經過，自為證明被告
      涉犯本案所必要者，揆諸前開法條規定，應認證人戊○○
      前開警詢筆錄有證據能力。
    (2)證人丙○○於本院審理時證稱：伊曾為此事至警局製作筆
      錄，伊在警詢時有據實陳述，但本案事發當時伊係透過小
      貨車目擊事發經過，所以伊沒有看到被告手上拿取何物，
      伊亦未在警詢時提及警詢筆錄上所記載關於折疊刀一節等
      情（見本院95年4 月11日審理筆錄），證人丙○○僅係一
      時目擊本案之第三人，與被告、被害人戊○○2 人並無特
      殊利害關係，苟非發現確有謬誤，當無必要甘冒偽證重責
      而無端推翻自身前於警詢中所為陳述，由此可見，證人丙○○前於警詢中所述要與事實有所出入，故證人丙○○警
      詢所言，屬審判外之陳述，且查無法定得例外以為證據之
      情形，依前開法條規定，自不得為被告犯行之證據。
    (3)至證人丙○○於偵查中向檢察官所為之陳述，雖亦屬審判
      外之陳述，惟被告及辯護人於本院準備程序中僅主張證人
      戊○○、丙○○之警詢筆錄無證據能力，並未主張排除證
      人丙○○於檢察官偵查中所為證言之證據能力，且迄於本
      院言詞辯論終結前均未表示異議，本院審酌丙○○於偵查
      中僅單純指陳其目擊被告與戊○○爭執經過，且無證據足
      資認定檢察官有何違法取得證據之情形，故認證人丙○○
      於偵查中向檢察官所為之證述，自得為證據。
二、實體部分：
（一）被告甲○○固坦承其有於94年9 月9 日2 時24分、同年月
      10日17時，以其所有0000000000號行動電話傳送「小虎，
      10分鐘沒回電話給我的話，準備相殺」、「你準備死吧，
      你已經惹怒我了」之簡訊文字至戊○○所有之0000000000
      號行動電話內，且有於同年月17日12時，在桃園縣八德市
      ○○路610 號攔下戊○○，右手持其自車上取下之刀子，
      左手勒住戊○○等情，惟矢口否認有何恐嚇、恐嚇取財之
      犯行，辯稱：伊之前所傳之簡訊只是氣話，而17日遇到戊○○時，伊持刀只是要嚇嚇戊○○，並無殺害戊○○之意
      ，伊沒有拿到戊○○交付之金錢，伊並無恐嚇取財云云。
（二）經查：
    (1)證人戊○○於警詢中指稱：甲○○之前於94年9 月10日17
      時曾多次傳簡訊恐嚇要讓伊死。94年9 月17日12時，伊駛
      小貨客車行經桃園縣八德市○○路、富城街口，甲○○開
      車向伊鳴按喇叭，伊不想理會，就繼續直行，然甲○○便
      開車在後追趕，後在桃園縣八德市○○路610 號前，甲○○將伊攔下，而甲○○一下車便手持1 把刀就直接向伊肚
      子方向刺來，伊立即用右手握住該刀，伊在掙脫時，甲○○又用其左手從後方將伊脖子掐住，右手持刀頂住伊脖子
      ，揚言要將伊殺死，伊因為害怕，央求甲○○不要殺伊，
      有話好好說。甲○○便將持刀之手放下，要求伊走到隔壁
      空地，到空地後，甲○○將刀丟在地上，向伊稱：「你是
      要自己動手刺自己一刀，還是要我動手」，伊不依，甲○○便用拳頭打伊頭部兩拳，打完以後，甲○○又威脅伊稱
      ：要不然就是在14時以前交出36,000元，不交錢就讓伊死
      ，後甲○○便離開。警方後來在甲○○身上查獲之摺疊刀
      就是甲○○恐嚇伊時所使用之刀械等語（見94年度偵字第
      21038 號偵查卷第25至27頁），於本院審理時證稱：94年
      9 月間伊有接到被告所傳送「若10分鐘內未回電，準備相
      殺」之簡訊，伊看到簡訊有點害怕。被告曾向伊借錢，後
      約隔1 、2 天，伊開貨車在路上遇到被告，被告將伊攔下
      ，要求伊下車，被告手持1 把折疊刀向伊跑來，質問為伊
      為何不肯借錢，伊告訴被告伊也沒錢。被告有以刀子架著
      伊的脖子，但後來將持刀的手放下，拉伊到機車行旁講錢
      之事，到了機車行旁，被告將刀子丟在地上，對伊稱：「
      你要自己動刀刺自己還是要我來刺你」。後來被告有打伊
      臉部2 拳，伊對被告說有話好好講，被告便稱給伊2 條路
      ，1 條就是如果不借錢就試試看，第2 條就是下午2 點前
      如果不借36,000元就試試看。不然就要殺死伊等語（見本
      院95年4 月11日審理筆錄）。證人戊○○於警詢及本院審
      理時對被告曾發送「小虎，10分鐘沒回電話給我的話，準
      備相殺」、「你準備死吧，你已經惹怒我了」內容之簡訊
      至其所持有之行動電話，及被告有於94年12月一節指述歷
      歷，且有甲○○所有0000000000號行動電話通聯調閱查詢
      單1 份、簡訊內容照片3 張在卷可按，被告確有傳送前開
      簡訊予戊○○一節堪以認定。而證人戊○○前於警詢中業
      已明確表示其遭受恐嚇，顯見其認識被告所發簡訊係為惡
      害之通知，再觀諸被告所發送之簡訊內容，提及「相殺」
      、「準備死吧」等字眼，於客觀上足使一般人感受生命、
      身體遭受威脅，況且證人戊○○苟真係如其後於本院審理
      時所述以為前開簡訊僅係一時玩笑，其大可於閱讀後一笑
      置之而將之刪除，何須慎重其事將前開簡訊留存於行動電
      話中，而於日後向警申告時出示為證，顯見證人戊○○於
      本院所稱以為前開簡訊僅係被告一時玩笑云之詞，要屬迴
      護被告所致，自無可採，被告發送前開簡訊之舉，顯屬恐
      嚇無疑。至被告辯前開稱其前開簡訊僅是一時氣話云云，
      然被告以前開加害他人生命、身體之惡害通知戊○○，且
      使戊○○感到遭受恐嚇，業已該當恐嚇之要件，至被告所
      辯係因氣憤所致，要屬被告行為之動機，無懈被告犯行之
      成立。
    (2)再者，證人戊○○於警詢時業已明確證述被告於94年9 月
      17日在桃園縣八德市○○路610 號前將伊攔下後，一手由
      後掐住伊脖子，另一手持抵住其脖子，並對其恫稱要將其
      殺死等情，復於本院審理時亦證稱：被告將伊拉到機車行
      旁邊時，有稱要將伊殺死，伊聽到此話很害怕等語（見本
      院95年4 月11日審理筆錄）。證人戊○○於本院審理時已
      與被告和解，其證述內容對被告多所偏袒，已如前述，其
      顯無誣陷被告之心，然猶為前開之指述，顯見被告確有對
      證人戊○○恫稱殺害戊○○一情。又雖證人戊○○於警詢
      及本院審理時對被告為前開恐嚇行為之地點有所不符，然
      被告於94年9 月17日攔下證人戊○○後，先係持刀相向，
      復有毆打、恐嚇之舉，證人戊○○突遇前開情事，其驚慌
      程度不在話下，自難強要其清楚記憶事發前後順序，況證
      人戊○○於95年4 月11日本院審理時為證，距離94年9 月
      17日本案發生已近7 月，證人戊○○難免錯置，況證人戊○○於本院審理時亦稱，其於警詢時記憶較為清楚，故應
      以證人戊○○於警詢所述情節較為可採。被告確有於前開
      時、地向戊○○恫稱要將其殺死等語。
    (3)證人戊○○於警詢中證稱：甲○○威脅伊須在14時以前交
      出36,000元，不交錢就讓伊死等語，業已明確證述被告有
      以加害生命之事要脅以向證人戊○○索取財物。後雖證人
      戊○○於本院審理時改稱：被告係要向伊借錢，被告係稱
      如果下午2 點以前不借其36,000元，就試試看，不然要殺
      死伊（見本院95年4 月11日審理筆錄）。然苟被告僅意在
      借款，即應以予出借人考慮、評估是否借款之空間，而被
      告竟出言以殺害證人戊○○相逼，顯係假借款之名行取財
      之實。被告以加害生命之惡害告以證人戊○○，且限定戊○○須於特定時間交付一定金錢，顯為恐嚇取財無疑。
    (4)至證人丙○○於檢察官偵查中證述：伊於94年9 月17日中
      午，在桃園縣八德市○○路610 號看到戊○○及被告在打
      架，當時伊在看電視，聽到爭吵聲音才出來查看，見到甲○○掐住戊○○之脖子，但當時車輛聲音很大，所以沒聽
      到渠等講談話內容，也沒看到被告有無拿凶器。戊○○當
      時沒有求救，渠等互相拉扯衣服，被告掐戊○○之脖子，
      戊○○沒有反抗，約1 分鐘被告便放手，渠等並沒有互毆
      （見同上偵查卷第28至29頁），於本院審理時證稱：伊在
      家中看電視，聽見外面有吵架聲而出外查看，看到2 人在
      吵架，其中1 人勒住另1 人脖子，但伊沒看見該人是否手
      持物品，勒了約1 分鐘便放掉，但2 人吵架約有5 分鐘，
      因當時車聲太大，所以伊不知渠等吵架之內容（見本院95
      年4 月11日審理筆錄）。證人丙○○所述被告以手勒住戊○○脖子一情，業據被告自承不諱及證人戊○○證述明確
      ，可為被告自白及證人戊○○證述之佐證，益見被告確有
      前開舉措。然證人丙○○陳稱未聽聞被告與證人戊○○爭
      執內容，則此部分自無法為被告有利之證明，附此敘明。
    (5)綜上所述，被告確有於94年9 月9 日、10日發送「小虎，
      10分鐘沒回電話給我的話，準備相殺」、「你準備死吧，
      你已經惹怒我了」之簡訊；於同年月17日桃園縣八德市○○路610 號向戊○○恫稱要將其殺死之方式恐嚇戊○○。
      復於同年月17日出言恫嚇戊○○須在同日14時以前交付
      36,000元，不交錢就讓伊死等語，而恐嚇戊○○以取財。
      綜上所述，本件事證明確，被告犯行堪以認定。
三、論罪科刑：
（一）按行為後法律有變更者，適用行為時之法律。但行為後之
      法律有利於行為人者，適用最有利於行為人之法律，刑法
      第2條 第1 項定有明文，此條規定乃與刑法第1 條罪刑法
      定主義契合，而貫徹法律禁止溯及既往原則，係規範行為
      後法律變更所生新舊法律比較適用之準據法，是刑法第2
      條本身雖經修正，但刑法第2 條既屬適用法律之準據法，
      本身尚無比較新舊法之問題，應一律適用裁判時之現行刑
      法第2 條規定以決定適用之刑罰法律，先予辨明。又以本
      次刑法修正之比較新舊法，應就罪刑有關之共犯、未遂犯
      、想像競合犯、牽連犯、連續犯、結合犯，以及累犯加重
      、自首減輕暨其他法定加減原因（如身分加減）與加減例
      等一切情形，綜其全部罪刑之結果而為比較，且從刑附屬
      於主刑，除法律有特別規定者外，依主刑所適用之法律，
      最高法院95年5 月23日著有95年度第8 次刑庭會議決議可
      資參照。經查：
    (1)被告甲○○行為後，經總統於95年6 月14日公布之增訂刑
      法施行法第1 條之1 規定：「中華民國94年1 月7 日刑法
      修正施行後，刑法分則編所定罰金之貨幣單位為新臺幣。
      94 年1月7 日刑法修法時，刑法分則編未修正之條文定有
      罰金者，自94年1 月7 日刑法修正施行後，就其所定數額
      提高為30倍。但72年6 月26日至94年1 月7 日新增或修正
      之條文，就其所定數額提高為3 倍。」，並自95年7 月1
      日施行，依被告甲○○行為時之刑法第305 條所得科處之
      罰金數額為銀元為300 元、第346 條第1 項所得科罰金數
      額為銀元1,000 元，再依罰金罰鍰提高標準條例第1 條前
      段規定得提高之倍數為2 倍至10倍，刑法第305 條最高得
      科罰金數額為銀元為3,000 元、第346 條第1 項最高得科
      罰金數額為銀元10,000元，再依現行法規所定貨幣單位折
      算新臺幣條例第2 條折算為新臺幣後刑法第305 條最高得
      科罰金數額為新臺幣9,000 元、第346 條第1 項最高得科
      罰金數額為新臺幣30,000元，然依被告甲○○行為後之刑
      法施行法第1 條之1 第1 項、第2 項但書規定，所得科罰
      金之最高額提高為30倍，則刑法第305 條最高得科罰金數
      額為新臺幣9,000 元、第346 條第1 項最高得科罰金數額
      為新臺幣30,000元，比較被告甲○○行為時刑法第305 條
      、第316 條第1 項，與行為後之規定並無利或不利於被告
      甲○○之情形。
    (2)被告甲○○行為時之刑法第33條第5款原規定為「主刑之
      種類如左：五、罰金：1元以上。」，後刑法第33條第5款
      修正為：「主刑之種類如下：五、罰金：新臺幣1,000元
      以上，以百元計算之」，是依修正後之法律，所得科處之
      罰金刑最低為新臺幣1,000元，然依被告甲○○行為時之
      刑罰法律，即罰金罰鍰提高標準條例第1條前段規定得提
      高之倍數為2倍至10倍（就刑法分則之罰金總數部分）及
      刑法第33條第5款規定之罰金最低額1元計算，該罪之罰金
      刑最低額為銀元1元，換算為新臺幣最低額僅為新臺幣3元
      。比較上述修正前、後之刑罰法律，自以被告甲○○行為
      時關於科處罰金刑之法律較有利。
    (3)被告甲○○行為時之刑法第25條第1 項規定：「已著手於
      犯罪行為之實行而不遂者，為未遂犯」、第2 項規定：「
      未遂犯之處罰，以有特別規定者為限」、第26條規定：「
      未遂犯之處罰，得按既遂犯之刑減輕之。但其行為不能發
      生犯罪之結果，又無危險者，減輕或免除其刑」，95年7
      月1 日修正公布施行之刑法第25條第1 項規定：「已著手
      於犯罪行為之實行而不遂者，為未遂犯」、第2 項規定；
      「未遂犯之處罰，以有特別規定者為限，並得按既遂犯之
      刑減輕之」，經比較修正前後之規定，就前開一般未遂之
      要件、法律效果並無修正，僅係將未遂犯之處罰得按既遂
      犯之刑減輕之規定，由修正前第26條前段移至修正後第25
      條第2 項後段，故並無較利或不利於被告等之情形，自應
      依刑法第2 條第1 項之規定適用被告等行為時即修正前刑
      法第26條前段之規定。
    (4)被告甲○○行為時刑法第51條規定：「數罪併罰，分別宣
      告其罪之刑，依左列各款定其應執行者：」其中第5 款規
      定：「宣告多數有期徒刑者，於各刑中之最長期以上，各
      刑合併之刑期以下，定其刑期。但不得逾20年。」修正後
      刑法第51條第5 款規定：「宣告多數有期徒刑者，於各刑
      中之最長期以上，各刑合併之刑期以下，定其刑期。但不
      得逾30年」比較結果，修正後刑法並非較有利於行為人，
      依刑法第2 條第1 項前段之規定，仍應依修正前刑法，定
      其應執行之刑。
    (5)被告甲○○行為後，刑法第47條關於累犯之規定，業於94
      年1 月7 日修正，並於95年7 月1 日施行，修正前刑法第
      47條原規定「受有期徒刑之執行完畢，或受無期徒刑或有
      期徒刑一部之執行而赦免後，5 年以內再犯有期徒刑以上
      之罪者，為累犯，加重本刑至二分之一」，修正後為第47
      條第1 項，並修正為「受徒刑之執行完畢，或一部之執行
      而赦免後，5 年以內故意再犯有期徒刑以上之罪者，為累
      犯，加重本刑至二分之一」，故依修正後之規定，僅限於
      「故意」再犯有期徒刑之罪，始有累犯之適用，然本案被
      告甲○○於82年間因違反麻醉藥品管理條例案件，經本院
      分別於判處有期徒刑5 月2 月，經臺灣高等法院駁回上訴
      確定，於83年間因違反麻醉藥品管理條例案件，經本院判
      處有期徒刑6 月、4 月，以上3 罪合併定應執行有期徒刑
      5 年7 月，於84年2 月24日起執行，於87年4 月10日縮短
      刑期假釋出監，又因違反麻醉藥品管理條例案件，經本院
      判處有期徒刑1 年，並經撤銷前開假釋，於89年5 月5 日
      入監執行，於92年1 月31日縮刑期滿，有臺灣高等法院被
      告前案紀錄表各1 份紙在卷可稽，其於5 年以內再故意犯
      本件有期徒刑以上之罪，不論依修正前之刑法第47條，或
      修正後之刑法第47條第1 項之規定，均構成累犯，對被告
      甲○○而言並無有利或不利之情形。
    (6)綜合修正前、後之比較，揆諸前揭最高法院決議及修正後
      刑法第2 條第1 項前段、後段規定之「從舊、從輕」原則
      ，自應全部適用被告行為時之法律，即修正前刑法之相關
      規定予以論處。
（二）核被告甲○○所為，係犯修正前刑法第305 條之恐嚇危害
      安全罪、修正前第346 條第1 項、第3 項之恐嚇取財未遂
      罪。被告已著手恐嚇取財之犯行，後因戊○○報警，經警
      查獲被告而未取得財物，為未遂犯，應依修正前刑法第26
      條之規定減輕其刑。被告先後於94年9 月9 日、同年月10
      日發送恐嚇簡訊予戊○○，應屬在單一犯意及時間密接之
      情形下，侵害同一法益之接續行為，應為接續犯而為實質
      一罪。另被告甲○○於對被害人戊○○於94年9 月15日恐
      嚇取財前之多次恐嚇行為，係基於同一恐嚇取財犯意下所
      為之各個舉動，應包括論以一個恐嚇取財行為。再被告所
      犯前開恐嚇、恐嚇取財2 罪，犯意個別，構成要件互殊，
      應論以數罪併罰。又被告甲○○於82年間因違反麻醉藥品
      管理條例案件，經本院分別於判處有期徒刑5 月2 月，經
      臺灣高等法院駁回上訴確定，於83年間因違反麻醉藥品管
      理條例案件，經本院判處有期徒刑6 月、4 月，以上3 罪
      合併定應執行有期徒刑5 年7 月，於84年2 月24日起執行
      ，於87年4 月10日縮短刑期假釋出監，又因違反麻醉藥品
      管理條例案件，經本院判處有期徒刑1 年，並經撤銷前開
      假釋，於89年5 月5 日入監執行，於92年1 月31日縮刑期
      滿，有臺灣高等法院被告前案紀錄表各1 份紙在卷可稽，
      其於5 年以內再故意犯本件有期徒刑以上之罪，為累犯，
      應依修正前刑法第47條規定加重其刑。爰審酌被告不思以
      理性方式解決問題，動輒出言恫嚇他人，甚或於路上偶遇
      被害人，即持刀與被害人相向，更進而恫嚇及對被害人恐
      嚇取財，暴戾之氣，要無可取，且於犯罪後不思悔悟，反
      一味指責係因戊○○失信未借貸其款項始導致本案發生，
      企圖合理化自身犯行顯見其毫無悔意，犯罪後態度不佳，
      及其素行、智識程度、犯罪手段、造成之損害，事發後有
      與告訴人達成和解，起訴書具體求刑有期徒刑10年應屬過
      重等一切情狀，各量處如主文所示之刑，並依修正前刑法
      第51條第5 款之規定，定其應執行之刑，以收懲儆之效。
      又被告所有之0000000000號行動電話1 支，因未扣案，且
      現已滅失，業據被告供明在卷（見本院95年7 月17日審判
      筆錄第22頁），爰不另為沒收之諭知。
貳、不受理部分：
一、公訴意旨另以：被告甲○○基於殺人之故意，於94年9 月17
    日，在桃園縣八德市○○路610 號前，以折疊式蝴蝶刀朝戊○○腹部方向刺擊，後遭戊○○以手檔下而未遂，因認被告
    甲○○此部份所為係犯刑法第271 條第2 項殺人未遂罪。
二、按殺人之決意，乃行為人主觀之決意，其主觀之決意，透過
    行為而外顯。行為人以外之人，可經由其外顯之行為（包括
    其準備行為、實施行為及事後之善後行為），綜合判斷而得
    探知，亦即應審酌當時情況，視其下手之輕重、加害之部位
    等，以為判斷之依據。又殺人未遂與傷害之區別，應以加害
    人有無殺意為斷，以戕害他人生命之故意，著手於刺殺之實
    行而未發生死亡之結果，為殺人未遂；倘無使人喪失生命之
    故意，僅在使其身體、健康受到傷害，則為傷害罪，2 罪皆
    發生傷害之結果，祗其主觀犯意及身體傷害程度不同而已，
    此有最高法院84年度臺上字第3179號判決意旨可資參照。
三、訊據被告甲○○否認有殺人之故意，辯稱：伊持刀只是要嚇
    戊○○等語。經查，證人戊○○於警詢中陳述：被告持刀向
    伊腹部刺來，伊以手將該刀握住，被告後以該刀抵住伊脖子
    ，伊央求被告有話好說，被告便將持刀的手放下（見94年度
    偵字第21038 號偵查卷第26頁），而依證人戊○○所述，被
    告僅有1 次持刀刺向被害人之舉動，經證人戊○○阻擋後，
    被告即無其他揮砍證人戊○○之舉動，而以當時情況，證人
    戊○○於阻擋之時並未奪走被告所持刀械，且隨即遭被告持
    刀抵住脖子，足見當下被告對2 人所處環境有絕對掌控之優
    勢，苟被告有殺人之意，其大可繼續砍殺證人戊○○，被告
    絕不致就此罷手，被告是否有殺人之犯意，自有可疑。再證
    人戊○○所受傷害為右前臂多處撕裂傷、左頸挫傷，於94年
    9 月17日就診，於當日離院等情，有行政院衛生署桃園醫院
    診斷證明書1 份在卷可按，佐以證人即開立前開診斷證明書
    之醫師乙○○於本院審理時證稱：伊當時有看到戊○○左頸
    有傷痕，伊無法判斷該傷口是否係遭人以手勒住所致，但不
    像是尖銳之利器所造成，戊○○右臂有小傷口，1cm 的傷口
    3 個，2mm 的傷口3 個，均為淺層傷口，當時戊○○前來就
    診時意識清楚，心跳、血壓均在正常範圍，前開傷勢並不會
    造成生命之危險等語（見本院95年6 月26日審理筆錄），足
    見證人戊○○所受傷勢極其輕微，並無致命危險。綜合前情
    ，被告當時手持利刃，且以其與證人戊○○當時所處情境，
    本可輕易砍刺戊○○，然戊○○僅受有前開淺層輕微傷害，
    顯見被告所施力道輕微，並未猛力砍殺戊○○，被告應無致
    戊○○於死之意。被告辯稱其無殺害戊○○之意等語，尚值
    採信。故前開被告持刀揮向戊○○腹部，經戊○○阻擋，後
    轉而勒住及持刀抵住戊○○脖子，而造成戊○○前臂多處撕
    裂傷、左頸挫傷之傷害一節，應僅構成傷害。
四、次按告訴乃論之罪，告訴人於第一審辯論終結前得撤回其告
    訴，而告訴經撤回者，應諭知不受理之判決，刑事訴訟法第
    238 條第1 項、第303 條第3 款定有明文。公訴人雖認被告
    應係犯刑法第271 條第2 項之殺人未遂罪，惟被告持刀致戊○○受傷之行為，依被告行為之情狀、戊○○所受之傷勢觀
    之，尚無法認定被告有殺人之意，被告前開行為應僅構成傷
    害罪，已如前述，公訴人所認容有未洽。再被告係於94年9
    月9 日、10日以傳送簡訊方式恐嚇戊○○，嗣於同年月17日
    於路上偶遇戊○○，始有前開持刀傷害戊○○之舉，顯見被
    告持刀傷害戊○○一事，係屬臨時起意，實難認被告前開所
    為恐嚇、傷害犯行間有牽連關係，至被告於94年9 月17日持
    刀傷害戊○○後，復對戊○○恫稱要殺害戊○○等語，係屬
    被告於傷害後另行起意行為，前開2 行為並無互為方法目的
    、原因結果之關係，實難認有何牽連關係，公訴意旨所認，
    亦有未洽。末者，被告所涉前開傷害罪，業經告訴人戊○○
    於本院審理時撤回告訴（見本院95年4 月11日審理筆錄），
    揆諸前開規定，應為不受理判決。
據上論斷，依刑事訴訟法第299 條第1 項前段、第303 條第3 款
，修正後刑法第2 條第1 項前段、修正前刑法第305 條、第346
條第1 項、第3 項、第51條第5 款、第26條前段、第47條，罰金
罰鍰提高標準條例第1 條前段，判決如主文。
本案經檢察官謝雯璣到庭執行職務。
中    華    民    國    95    年    8     月    7     日
                    刑事第九庭審判長法  官  曾淑華
                                    法  官  胡芷瑜
                                    法  官  何燕蓉
以上正本證明與原本無異。
如不服本判決，應於判決送達後10日內向本院提出上訴狀（應附
繕本）。
                                   書記官  許弘樺
中    華    民    國    95    年    8     月    7     日
附錄本案論罪科刑法條：
中華民國刑法第305 條（恐嚇危害安全罪）
以加害生命、身體、自由、名譽、財產之事，恐嚇他人致生危害
於安全者，處2 年以下有期徒刑、拘役或3 百元以下罰金。
中華民國刑法第346 條（單純恐嚇罪）
意圖為自己或第三人不法之所有，以恐嚇使人將本人或第三人之
物交付者，處6 月以上5 年以下有期徒刑，得併科1 千元以下罰
金。
以前項方法得財產上不法之利益，或使第三人得之者，亦同。
前二項之未遂犯罰之。


司法院資訊處製作；財團法人民間司法改革基金會備份。
